臺灣高雄地方法院民事判決
110年度訴字第1128號
原      告  張雅燕
            戴秀環
            王秀梅
被      告  蘇  秀

上列當事人間請求損害賠償事件，本院於民國111年5月24日言詞
辯論終結，判決如下：
    主      文
原告之訴暨假執行之聲請均駁回。
訴訟費用由原告負擔。
    事實及理由
一、原告主張：
㈠、原告張雅燕為門牌號碼○○市○○區○○路00號0樓、00號0樓房屋
    （下合稱系爭2樓房屋，分稱各屋號2樓房屋）所有權人暨住
    戶；原告王秀梅為門牌號碼高雄市○○區○○路00號0樓房屋（
    下稱系爭4樓房屋）住戶；原告戴秀環為門牌號碼高雄市○○
    區○○路00號0樓（下稱系爭5樓房屋）所有權人兼住戶。被告
    於民國108年4月間購買門牌號碼高雄市○○區○○路00號0樓、0
    0號0樓房屋（下合稱系爭3樓房屋，分稱各屋號3樓房屋），
    並於108年8月間開始陸續整理裝修後，於109年9月21日張雅
    燕發現所有00號2樓房屋天花板開始漏水，輕鋼架長約470至
    480公分、寬約120公分受損之損害，於110年1月28日滲漏水
    面積擴大約16坪，水流如小瀑布，原告多次通知被告，被告
    均以未居住在系爭房屋3樓、已將房屋馬桶水箱堵住拒絕改
    善。然於110年2月起00號2樓客廳天花板再次發生長度約520
    至527公分之滲漏水情形，系爭4樓房屋廁所馬桶亦開始發生
    糞便外溢，於系爭5樓使用馬桶沖水時，系爭4樓房屋即會噴
    出屎尿，而導致系爭5樓、系爭4樓均無法使用馬桶，並長時
    間發出化糞池惡臭。應為被告整修系爭3樓房屋時因工程監
    控未得宜，接錯管路線、管線安裝不當導致糞管使用受阻，
    馬桶糞便外溢進而漏水至00號2樓，並造成系爭4樓、5樓馬
    桶阻塞無法使用。
㈡、被告上開修繕之行為，造成⒈00號2樓漏水長達1年餘，天花板
    受有損害外，張雅燕每次均需花費眾多時間整理止漏，嚴重
    影響家庭生活，精神受有莫大壓力，故被告應賠償張雅燕天
    花板損害之修繕費用新臺幣（下同）29萬5,550元、精神慰
    撫金50萬元；⒉王秀梅所居住之00號4樓每日散發惡臭，且無
    法使用馬桶，生活不便，令人痛苦不堪，而受有100萬元精
    神上損害，被告亦應賠償00號4樓廁所之拆除重建費用18萬7
    ,000元。⒊戴秀環因00號5樓浴室發出之化糞池管線惡臭，每
    日聞臭而居，且無法消除，夏日並隨處可見蚊蟲蛾類，導致
    夜夜無法入眠，又無法在家上廁所，生活極為不便，嚴重影
    響生活品質，而受有100萬元精神上損害。
㈢、爰依民法第184 條、第191 條、第767 條、公寓大廈管理條
    例第10條第1 項、第12條第1 項規定請求，並聲明：⒈被告
    應分別給付張雅燕、戴秀環、王秀梅79萬5,550元、1,187,0
    00元、100萬元。⒉願供擔保請准宣告假執行。
二、被告則以：被告於108 年4 月間購買系爭房屋並登記予伊子
    邱柏鈞，為第三手屋主，然被告從未居住於系爭房屋，亦未
    出租於他人，屋內空無一物，詎原告張雅燕於110 年9 月21
    日通知被告其房屋天花板有濕潤情況，被告請仲介代為查看
    ，始知系爭3 樓房屋浴廁冒出大量糞穢物，然購屋之4、5 
    年前，前屋主搬遷後，亦曾發生過同樣情況，致張雅燕所有
    系爭2 樓房屋天花板出現滲漏水狀況，是張雅燕所有系爭2 
    樓房屋天花板水漬非被告所造成。張雅燕屢向被告索賠，被
    告為敦親睦鄰及不耐久煩，方給付5,000 元予原告張雅燕。
    然00號3 樓房屋其後陸續仍有浴室倒灌，出現口罩、食物等
    廢棄物，被告未曾居住在00號3樓內，應為其他住戶將上開
    物品丟棄至馬桶導致管線阻塞，被告連日往返處理、清洗，
    嗣方以布料、木條固定封住馬桶，避免穢物再度倒灌防護自
    家安全與衛生。被告整修時並未做任何管路之修改，亦無錯
    接管路之問題，造成馬桶阻塞及漏水實係住戶將馬桶當垃圾
    及廚餘桶丟棄廢棄物所致，非可歸責於被告，被告並無侵害
    原告之行為，是原告請求為無理由等語置辯，並聲明：原告
    之訴駁回。
三、得心證之理由
㈠、張雅燕為系爭2樓房屋所有權人暨住戶、王秀梅為系爭4樓房
    屋住戶、原告戴秀環為系爭5樓房屋住戶，00號2樓房屋於10
    9年9月間出現漏水現象，嗣於110年2月時，00號3樓房屋廁
    所馬桶發生糞水倒灌，被告遂將該屋馬桶塞住，系爭4樓房
    屋即發生系爭5樓馬桶使用時，系爭4樓馬桶糞水倒灌乙情，
    為兩造所不爭執（卷三第294至297頁）；次系爭3樓房屋所
    有權人為被告之子邱柏鈞，此有土地建物查詢資料在卷可佐
    （卷一第310、312頁），邱柏鈞於108年3月4日取得所有權
    後，均由被告整理，委託他人整修，為兩造所不爭執（原告
    起訴狀、卷三第298頁），此部分事實均堪認定。
㈡、00號3樓、系爭4樓糞水自馬桶倒灌（下稱系爭倒灌）及00號2
    樓漏水（下稱系爭漏水）之原因，兩造均同意由廠商晉揚水
    電工程現場檢測，由其專業判定（卷三第43、49頁），經本
    院到場履勘及晉陽水電工程至現場鑑定結果，分述如下：
  ⒈系爭倒灌原因：00號3樓、系爭4樓、系爭5樓共用同一公共糞
    管，而公共糞管接近化糞池部分被雜物阻塞（保險套、口罩
    、頭髮等），導致一直倒灌而上（卷三第149頁）。
  ⒉系爭漏水原因：（經勘查00號3樓廁所接馬桶之糞管及00號2
    樓漏水位置後）老舊糞管因下方有樑柱施工方式有誤，作成
    45度，重新配裝磁磚時會先將糞管管線接管墊高以免水泥掉
    落，等施工完後再切短，如果以傳統水泥式工法，切太平或
    是不平，以水泥放下去固定，糞管很順沒有問題，但如果公
    共糞管阻塞，逆流就會滲水下去；又本件接管時沒有將管線
    接直，可能考量馬桶位置，而以斜的方式接管，又未上黏膠
    導致縫隙很大，糞管很順也沒有問題，因有逆流就會由在防
    水層下的縫隙滲水下去（卷三第60、133至137、153、155、
    157、159頁）。參以晉陽水電將近地面之舊管、接管挖除重
    新上膠接管後，糞水雖於111年4月再度溢漏，系爭2樓卻無
    再漏水之情形，此有施工照片在卷可考，並經原告張雅燕陳
    述在卷（卷三第169頁），可徵00號2樓漏水原因應為00號3
    樓糞管接管處有縫隙，外加公共糞管阻塞糞水倒灌造成。
㈢、按專有部分，指公寓大廈之一部分，具有使用上之獨立性，
    且為區分所有之標的者；共用部分，指公寓大廈專有部分以
    外之其他部分及不屬專有之附屬建築物，而供共同使用者。
　　專有部分、約定專用部分之修繕、管理、維護，由各該區分
    所有權人或約定專用部分之使用人為之，並負擔其費用。共
    用部分、約定共用部分之修繕、管理、維護，由管理負責人
    或管理委員會為之。其費用由公共基金支付或由區分所有權
    人按其共有之應有部分比例分擔之。但修繕費係因可歸責於
    區分所有權人或住戶之事由所致者，由該區分所有權人或住
    戶負擔。其費用若區分所有權人會議或規約另有規定者，從
    其規定。公寓大廈管理條例（下稱公寓條例）第3條第3、4
    款、第10條第1、2項定有明文。經查：
  ⒈公寓大廈之公共糞管貫通整棟大樓，並通往公共土地之地下
    ，使用上並非具有獨立性，亦難為區分所有權之標的，應屬
    共有部分，其修繕、管理、維護應由管理負責人或管理委員
    會為之，費用為區分所有權人共同負擔，惟依建築物之設計
    可區分各住戶使用之糞管，若公共糞管之阻塞係可歸責於使
    用者，則應由使用該公共糞管之區分所有權人或住戶負擔。
    本件糞水溢流為公共糞管阻塞所造成，非被告修繕00號2樓
    廁所所致，已如前述，且公共糞管非屬被告應負責管理維護
    之專有部分，是原告王秀梅、戴秀環主張被告就糞水溢流具
    有行為過失，應負侵權行為之損害賠償責任，自無理由。
　⒉00號3樓房屋廁所整修糞管接管管線，為專供00號3樓馬桶使
    用，使用上之獨立性，為該戶之所有權範圍，是依前開公寓
    條例之規定，管理、維護、修繕應由區分所有權人邱柏鈞為
    之，倘若其維護不善，造成00號2樓漏水損害，則可認有未
    盡注意義務之過失，依侵權行為應由區分所有權人邱柏鈞負
    賠償責任，並非蘇秀。又系爭00號3樓房屋於邱柏鈞購入後
    ，雖曾由蘇秀委託水電整修廁所，惟蘇秀僅為定作人，以水
    電施作具有專業性，需相關證照，一般人對於廁所整修、管
    路安裝均無專業知識，無從指示監工，此由本件管線問題需
    由專業水電挖除水泥、管線後方得為鑑定即明，是在無證據
    可認蘇秀定作或指示具有過失之情形，則如該水電執行廁所
    整修之承攬事項（接管）造成00號2樓之漏水損害，依民法
    第189條規定，蘇秀並不負損害賠償責任。是原告張雅燕主
    張被告蘇秀應就工程監控未得宜、管線安裝不當導致系爭2
    樓漏水，應負侵權行為損害賠償責任，亦為無理由，應予駁
    回。
四、綜上所述，原告依民法第184 條、第191 條、第767 條、公
    寓大廈管理條例第10條第1 項、第12條第1 項規定請求被告
    告應分別給付張雅燕、戴秀環、王秀梅79萬5,550元、1,187
    ,000元、100萬元，為無理由，應予駁回。原告之訴既經駁
    回，其假執行之聲請失所附麗，應並予駁回。
五、訴訟費用負擔之依據：民事訴訟法第78條。　　
中　　華　　民　　國　　111 　年　　6 　　月　　21　　日
                  民事第二庭  法  官  鄭  瑋
以上正本係照原本作成。
如對本判決上訴，須於判決送達後20日內向本院提出上訴狀。如
委任律師提起上訴者，應一併繳納上訴審裁判費。
中　　華　　民　　國　　111 　年　　6 　　月　　24　　日
                              書記官  李佩穎